臺灣高等法院臺南分院民事裁定　　　　　100年度非抗字第5號
再 抗 告人　王玉燕
代　理　人　劉意　律師
相　對　人　陳金葉
上列再抗告人因與相對人陳金葉間本票裁定事件，對於中華民國
100年1月16日臺灣嘉義地方法院所為裁定（100年度抗字第1號）
，提起再抗告，本院裁定如下：
    主  文
再抗告駁回。
再抗告程序費用新臺幣壹仟元由再抗告人負擔。
    理  由
一、再抗告意旨略以：相對人持有再抗告人所簽發之本票，票面
    金額新臺幣215萬元，免除作成拒絕證書，發票日為95年3月
    25日，到期日未載（下稱系爭本票），應以發票日為到期日
    ，該本票視為見票即付，依票據法第22條規定「票據上權利
    ，對匯票承兌人及本票發票人，自到期日起算；見票即付之
    本票，自發票日起算，三年間不行使，因時效而消滅。」而
    相對人於99年間始聲請裁定許可強制執行，外觀上即足以認
    為相對人之請求權行使已罹於三年消滅時效，再抗告人復於
    提起抗告時為時效完成之抗辯，相對人於收受抗告狀繕本後
    ，亦未具狀為任何有時效中斷事由之意思表示，原法院即應
    審酌再抗告人所為時效完成之抗辯，據以認定相對人聲請法
    院就系爭本票裁定准予強制執行，是否具備形式要件。原法
    院未見及此，遽以再抗告人之時效抗辯屬於實體爭執，於非
    訟程序不得審究為由，駁回再抗告人之抗告，其適用法規顯
    有錯誤。為此提起再抗告，求為廢棄原裁定並駁回相對人於
    原審之聲請等語。
二、按對於非訟事件抗告法院所為抗告有無理由之裁定再為抗告
    ，僅得以其適用法規顯有錯誤為理由，非訟事件法第四十五
    條第三項定有明文；而所謂適用法規顯有錯誤者，係指確定
    裁判所適用之法規顯然不合於法律規定，或與司法院現尚有
    效及大法官會議之解釋，或本院尚有效之判例顯然違反，或
    消極的不適用法規，顯然影響判決者而言。若在學說上諸說
    併存，尚無法規判例可據者，自無適用法規顯有錯誤可言（
    最高法院85年度台聲字第412號、81年度台再字第145號裁判
    要旨參照）。次按執票人向本票發票人行使追索權時得聲請
    法院裁定後強制執行，票據法第一百二十三條定有明文。又
    本票執票人，依票據法第一百二十三條規定，聲請法院裁定
    許可對發票人強制執行，係屬非訟事件，此項聲請之裁定，
    及抗告法院之裁定，僅依非訟事件程序，以審查強制執行許
    可與否，並無確定實體上法律關係存否之效力，如發票人就
    票據債務之存否有爭執時，應由發票人提起確認之訴，以資
    解決（最高法院著有57年台抗字第76號判例可資參照）。本
    件再抗告意旨指稱系爭本票之發票日為95年3月25日，且屬
    見票即付，相對人於99年間始聲請准予強制執行，從形式上
    審查即知已逾三年之時效規定，原裁定認不得加以審查，適
    用法規顯有錯誤云云，惟查系爭本票之權利是否因時效完成
    而得拒絕給付（諸如有無時效中斷事由或債務人是否拒絕給
    付？），係屬實體上調查事項，非於非訟程序所得審究。原
    裁定據以駁回抗告人之抗告，並無適用法律錯誤之情形；是
    再抗告人提起本件再抗告，為無理由，應予駁回。
三、據上論結，本件再抗告為無理由，依非訟事件法第四十六條
    條、民事訴訟法第四百九十五條之一第二項、第四百八十一
    條、第四百四十九條第一項、第九十五條、第七十八條，裁
    定如主文。
中    華    民    國    100    年    4   月     20    日
                    民事第二庭  審判長法  官    陳光秀
                                      法  官    莊俊華
                                      法  官    曾平杉
上為正本係照原本作成。
不得抗告。
中    華    民    國   100    年    4     月    20    日
                                      書記官    謝淑玉